【裁判字號】    89,東簡,69
【裁判日期】    891222
【裁判案由】    給付保險金
【裁判全文】
台灣台東地方法院民事簡易判決  八十九年度東簡字第六九號
    原      告  丁○○
                乙○○
                戊○○
                丙○○
                己○○
    右五人共同
    訴訟代理人  吳漢成律師
    被      告  富邦產物保險股份有限公司
                            設台北市○○○路○段二三七號
    法定代理人  甲○○      住.
    訴訟代理人  庚○○      住.
右當事人間給付保險金事件，本院判決如左：
    主    文
被告應給付原告新台幣陸拾萬元及自民國八十九年三月二日起至清償日止，按週年利
率百分之五計算之利息。
訴訟費用由被告負擔。
本判決於原告以新台幣貳拾萬元供擔保後，得假執行。
    事實及理由
甲、原告之聲明：如主文第一項所示。
乙、事實摘要：
    本件原告主張：緣訴外人唐門交通有限公司（下稱唐門公司）於民國八十六年三
    月十日以其所有車牌號碼為Ｐ六－五九八號營業小客車（即計程車），向被告投
    保汽車強制責任險並加保每一意外事故新台幣（下同）六十萬元之第三人責任險
    ，保險期間迄於八十七年三月十日中午十二時。嗣於八十七年二月二十一日下午
    九時許唐門公司接獲客人叫車，乃由受僱於該公司之計程車司機馮則治駕駛前開
    計程車，由台東縣台東市出發，沿台十一線公路由北往南，欲往同縣太麻里鄉美
    和村方向行駛。於同日下午九時十二分許行經該公路一七五Ｋ南下二百公尺處（
    即豐源橋南端下坡路段）時，馮則治應注意車前狀況，隨時保持安全距離，並採
    取必要安全措施，且依當時情形，又無不能注意之情形，乃竟疏未注意及此，適
    原告丁○○及林思孝分別騎乘車牌號碼ＰＶＢ－九五七號、ＷＷＹ－九八○號機
    車行駛同方向在前（原告丁○○在右，林思孝在左），林思孝並搭載第三人張淑
    雅，而遭馮則治撞及，造成原告丁○○、林思孝二人重傷，張淑雅當場死亡，馮
    則治亦於本件車禍事故中死亡，林思孝於送醫後延於同月二十六日下午八時三十
    分許接續死亡。原告乙○○、戊○○二人為本件車禍事故被害人林思孝之父母，
    原告丙○○、己○○則為張淑雅之父母，林思孝、張淑雅二人均未結婚，渠二人
    死亡後，原告乙○○、戊○○、丙○○、己○○四人分別為渠二人之繼承人。而
    本件事故發生後，被告固已分別給付原告乙○○、戊○○、丙○○、己○○四人
    林思孝、張淑雅二人之汽車強制責任險理賠金各一百二十萬元，然對於唐門公司
    所加保之第三人責任險理賠金六十萬元部分則拒絕給付。而馮則治係受僱於唐門
    公司並經該公司許可使用系爭計程車之人，依財政部部頒之汽車第三責任保險條
    款第二條第二款之規定，亦為前開保險契約內廣義之被保險人，原告丁○○、乙○○、戊○○、丙○○、己○○五人爰依前開財政部所頒規定，直接向被告請求
    給付如主文第一項所示。
    被告則以：唐門公司固曾就系爭計程車向原告投保汽車強制責任險並加保每一意
    外事故理賠六十萬元之第三責任險，然系爭計程車之所有人係唐門公司，並非馮
    則治，本件車禍事故發生時，系爭計程車係由馮則治駕駛，原告五人自無直接請
    求權。再者，本件事故發生後，被害人所騎乘二部機車後部，均受有嚴重毀損痕
    跡，應係自後強力撞擊所致，然系爭計程車之左側固受有擠撞痕跡，然其前保險
    桿及車頭附近均未留有任何撞擊痕跡，足認馮則治所駕駛之計程車與原告丁○○
    及林思孝二人所騎乘之機車並未發生碰撞，係二原因各自獨立之車禍，且原告丁○○與林思孝二人所騎乘之機車係因各自滑倒而有傷亡，台灣台東地方法院檢察
    官於該署八十七年度相字第四六號亦採相同看法。從而，被告所承保之車輛既無
    任何侵權行為，自無須負責等語置辯。
丙、法院之判斷：
一、本件原告起訴主張唐門公司除汽車強制責任險外，並曾於八十六年三月十日就系
    爭計程車向被告投保每一意外事故六十萬元之第三人責任險，保險期間迄於八十
    七年三月十日中午十二時。嗣於八十七年二月二十一日下午九時十二分許，受僱
    於唐門公司之計程車馮則治駕駛前開計程車，由台東市往太麻里方向沿台十一線
    公路行駛，行經該公路一七五Ｋ南下二百公尺處時，馮則治發生車禍當場死亡，
    同時原告丁○○及被害人張淑雅搭載張淑雅，亦分別騎乘機車行駛同方向在前，
    亦發生車禍，張淑雅當場死亡，原告丁○○、林思孝二人重傷，林思孝延於同月
    二十六日死亡之事實，業經本院依職權調取台灣台東地方法院檢察八十七年度相
    字第四六號、五一號相驗案卷核閱無訛，並為兩造所不爭執，原告此部分之主張
    ，堪信為真實。又原告乙○○、戊○○二人為本件車禍事故被害人林思孝之父母
    ，原告丙○○、己○○為張淑雅之父母，林思孝、張淑雅二人均未結婚，渠二人
    死亡後，原告乙○○、戊○○、丙○○、己○○四人分別為渠二人之繼承人，復
    有戶籍謄本二件在卷可憑，故原告五人此部分之主張，亦堪認為真正。
二、按因故意過失不法侵害他人之權利者，負損害賠償責任；又不法侵害他人致死者
    ，對於支出殯葬費之人，亦應負損害賠償責任，被害人對於第三人負有法定扶養
    義務者，加害人對於該第三人亦應負損害賠償責任；被害人之父母、子女及配偶
    ，雖非財產上之損害，亦得請求賠償相當之金額，民法第一百八十四條第一項前
    段、第一百九十二條、第一百九十四條分別定有明文。查唐門公司除強制汽車責
    任險，並曾就系爭計程車於八十六年三月十日向被告投保每一意外事故六十萬元
    之第三人責任險，保險期間迄於八十七年三月十日中午十二時，本件事故發生後
    ，被告已分別給付原告乙○○、戊○○、丙○○、己○○四人林思孝、張淑雅二
    人之汽車強制責任險理賠金各一百二十萬元，然對於唐門公司所加保之第三人責
    任險理賠金六十萬元部分則拒絕給付等節，亦為兩造所不爭執。則本件兩造之爭
    點在於：（一）馮則治所駕駛之計程車與原告丁○○及林思孝二人所騎乘之機車
    是否發生碰撞，渠等所肇事故是否為二原因各自獨立之車禍？（二）系爭計程車
    之所有人係唐門公司，並非馮則治，本件車禍事故發生時，系爭計程車係由馮則
    治駕駛，原告五人得否依據前開保險契約向被告直接請求給付？茲分述如左：
    （一）次按，刑事判決所為事實之認定，於為獨立民事訴訟之裁判時本不受其拘
          束，而民事法院斟酌全辯論意旨及調查證據之結果，依自由心證得為與刑
          事判決相異之認定，最高法院二十九年度上字第一六四○號、四十一年度
          台上字第一三○七號判例可資參照。台灣台東地方法院檢察官固於承辦該
          署八十七年度相字第四六號相驗馮則治、張淑雅時，認定馮則治所駕駛之
          計程車與原告丁○○及林思孝二人所騎乘之機車並未發生碰撞，係二原因
          各自獨立之車禍，且原告丁○○與林思孝二人所騎乘之機車係因各自滑倒
          而有傷亡，已經本院依職權調閱明確。然依照前述判例意旨，本院自不受
          其認定所拘束，此核先敘明。況且，同署另一檢察官於承辦該署八十七年
          度相字第五一號相驗林思孝時，則認定馮則治所駕駛計程車與林思孝所騎
          乘機車發生擦撞，林思孝因而傷重不治死亡，亦經本院核閱該案卷甚明，
          本院自不得僅憑各別檢察官之認定即遽認馮則治與林思孝、原告丁○○之
          車輛間未發生任何碰撞，迥然明甚。又查，本件車禍事故發生後，原告陳
          玟政、林思孝所騎乘機車之後輪部分均嚴重扭曲變形，車牌因此崩落，顯
          見渠二人所騎乘之機車確因受到自後而來之強大撞擊力所撞擊而肇事。依
          台灣台東地方法院檢察官署八十七年度相字第四六號相驗檢察官所認定，
          原告丁○○及林思孝二人係各自滑倒，則原丁○○及林思孝竟無故同時自
          行滑倒，其發生機率已屬非常低。退步言之，縱採符合同時滑倒之最可能
          情形即該二人相互碰撞此種情況推論，該二人係自行擦撞而同時滑倒，至
          多僅車前或車旁有擦撞痕跡，其車後尚不致留下太大毀損痕跡，然該二人
          所騎乘機車之後部又何以同時有車毀人亡自後強烈撞擊痕跡，此乃台灣台
          東地方法院檢察官署八十七年度相字第四六號相驗檢察官前開認定所無法
          解釋，其認定顯與事實不合，自難採信。再查，本件車禍現場係由台東市
          往知本方向，下豐源大橋後之向右偏之彎道，肇事時天雨路滑，視線極為
          不佳，有道路交通事故調查報告表、現場圖及卷附照片可參。從而，如謂
          馮則治於駕駛系爭計程車因夜間天雨，視線不良之情況下，下了豐源大橋
          後猝然發現，原告丁○○及林思孝二人所騎乘的機車竟突在眼前，下意識
          立即煞車，但因車速過快，閃煞不及，及因慣性定例，其計程車煞車結果
          往右偏，該車之左側直接撞擊原告丁○○及林思孝之機車後部，且馮則治
          於煞車過程中，為脫困復猛力將方向盤往右打，而形成一往右之大迴轉，
          該車於撞上原告丁○○及林思孝之機車後，再繼續往右迴轉，而其左側擠
          撞路旁之路燈桿，核與事理並無不合。再參諸原告丁○○於肇事後曾瞥見
          一計程車自後撞擊渠二人之機車，已據原告丁○○陳明在卷，而原告陳玟
          政所騎乘機車右後車輪附近於肇事後確留有黃色計程車車輛外殼油漆，亦
          為被告所坦承，原告主張原告丁○○及林思孝所騎乘機車，係因馮則治駕
          駛系爭計程車未注意車前狀況，而遭撞及，致生本件車禍事故，洵可採信
          。
    （二）又按，汽車第三責任保險所稱「被保險人」，包括列名保險人及附加被保
          險人，而附加被保險人包括（一）列名被保險人之配偶及其共同家屬，（
          二）列名被保險人所僱用之駕駛人及其所屬之業務使用人，（三）經列名
          被保險人許可使用或管理被保險汽車之人，財政部部頒之汽車第三責任保
          險條款第二節第二條著有明文。再按，被保險人依法應負賠償責任時，損
          害賠償請求權人於被保險人死亡時，在被保險人依法應負之損害賠償金額
          範圍內，得直接向保險人請求支付賠償金額，同條款第六條亦有明文。本
          件肇事計程車駕駛人馮則治係受僱於唐門公司之計程車司機，業為兩造所
          不爭執，且其係唐門公司負責人徐玉治之子，亦經徐玉治於前述相驗案卷
          陳述甚明，揆諸前揭保險條款，馮則治係唐門公司與被告間第三責任險之
          附加保險人，至屬明確。被告抗辯稱：系爭計程車之所有人係唐門公司，
          並非馮則治，本件車禍事故發生時，系爭計程車係由馮則治駕駛，本件非
          前開保險契約效力所及云云，顯屬誤會。
三、綜上所述，原告五人依據前開保險契約關係，起訴請求被告給付六十萬元及自起
    訴狀繕本送達之翌日即八十九年三月二日起至清償日止按週年利率百分之五計算
    之利息部分，為有理由，應予准許。
四、原告陳明願供擔保，聲請宣告假執行，核無不合，爰酌定相當擔保金額予以准許
    。
丁、據上論結，原告之訴為有理由，依民事訴訟法第七十八條、第四百三十六條第二
    項、第三百九十條第二項，判決如主文。
中      華      民      國      八十九    年    十二    月    二十二    日
                                    台灣台東地方法院台東簡易庭
~B法      官    姜麗香
右為正本係照原本作成。
如不服本判決，得於判決送達後廿日內向本院提出上訴狀（須按他造當事人人數附繕
本）。
「切勿逕送上級法院」
中      華      民      國      八十九    年    十二    月    二十二    日
~B法院書記官    陳俊德


司法院資訊處製作；財團法人民間司法改革基金會備份。
